最高法院刑事判決　　　　　　一○○年度台上字第一○四五號
上　訴　人　吳雲龍
上列上訴人因違反台灣地區與大陸地區人民關係條例等罪案件，
不服台灣高等法院台中分院中華民國九十九年十二月十四日第二
審判決（九十九年度上訴字第二四０五號，起訴案號：台灣彰化
地方法院檢察署九十九年度偵字第三三八０號），提起上訴，本
院判決如下：
    主  文
上訴駁回。
    理  由
一、違反台灣地區與大陸地區人民關係條例部分：
按刑事訴訟法第三百七十七條規定，上訴於第三審法院，非以判
決違背法令為理由，不得為之。是提起第三審上訴，應以原判決
違背法令為理由，係屬法定要件。如果上訴理由書狀並未依據卷
內訴訟資料，具體指摘原判決不適用何種法則或如何適用不當，
或所指摘原判決違法情事，顯與法律規定得為第三審上訴理由之
違法情形，不相適合時，均應認其上訴為違背法律上之程式，予
以駁回。本件原判決以上訴人吳雲龍因共同使大陸地區人民非法
進入台灣地區等罪案件提起第二審上訴，其上訴書狀未敘述具體
理由，因認其上訴違背法定要件，予以駁回。已詳敘憑以認定之
理由。從形式上觀察，原判決並無任何違背法令之處。上訴意旨
雖以原審未行使闡明權，由上訴人為完足陳述，究明上訴之真意
，逕行駁回上訴，違反公民與政治權利國際公約第十四條第五項
之有罪刑事被告至少應受一次實質有效上訴救濟機原則云云。然
查上訴人提起第二審上訴，其上訴狀載明未獲得任何利潤，顯可
憫恕，第一審漏未斟酌刑法第五十九條規定云云，所為陳述明確
並無不完足之處。而原判決以第一審於量刑時已斟酌刑法第五十
七條各款所列情狀，且上訴人所為使大陸籍女子得以假結婚方式
非法進入台灣地區，引介假結婚人頭丈夫賺取報酬，顯無犯罪之
情狀確可憫恕，在客觀上足以引起一般同情，認為即予宣告法定
低度刑期，猶嫌過重之情形。認第一審對上訴人之量刑應屬妥適
。經核原判決所為論述，於法並無不合，且該刑之量定，既未逾
越法定刑度，又未濫用自由裁量之權限，自難謂有違法之處。而
原判決係依刑事訴訟法第三百六十七條前段規定，駁回上訴人之
上訴，並依同法第三百七十二條規定，不經言詞辯論為之。原審
未傳喚上訴人出庭陳述，並無違法。上訴意旨置原判決之論敘於
不顧，徒憑己見，任意指摘，難謂已符合首揭法定上訴要件。其
上訴違背法律上之程式，應予駁回。
二、使公務員登載不實罪部分：
按最重本刑為三年以下有期徒刑、拘役或專科罰金之罪，經第二
審判決者，不得上訴於第三審法院，刑事訴訟法第三百七十六條
第一款定有明文。本件上訴人不服原審判決提起上訴，並未聲明
為一部上訴，應視為全部上訴。然上訴人所犯使公務員登載不實
罪部分，原審依刑法第二百十四條論處罪刑，該罪最重本刑為有
期徒刑三年，依上開說明，既經第二審判決，自不得上訴於第三
審法院。上訴人就此部分一併提起上訴，顯為法所不許，應予駁
回。
據上論結，應依刑事訴訟法第三百九十五條前段，判決如主文。
中    華    民    國  一○○  年    三    月    三    日
                      最高法院刑事第十二庭
                          審判長法官  陳  世  淙  
                                法官  陳  東  誥  
                                法官  何  菁  莪  
                                法官  許  錦  印  
                                法官  施  俊  堯  
本件正本證明與原本無異
                                      書  記  官  
中    華    民    國  一○○  年    三    月    四    日
                                                    m